【裁判字號】    99,家聲,7
【裁判日期】    990122
【裁判案由】    聲請指定特別代理人
【裁判全文】
臺灣屏東地方法院民事裁定               99年度家聲字第7號
聲  請  人  甲○○
上列當事人聲請選任特別代理人事件，本院裁定如下：
    主  文
選任甲○○（女、民國○○○年○月○○○日生、身分證統一編
號：Ｚ000000000號）為本件受監護宣告之人蔡翠敏（
女、民國○○○年○月○○日生、身分證統一編號：Ｚ0000
00000號）於辦理被繼承人蔡邦軍遺產分割相關事宜之特別
代理人。
聲請程序費用新台幣壹仟元由聲請人負擔。
    理  由
一、本件聲請意旨略以：禁治產人蔡翠敏（女、民國○○年○ 月○○
    日生、身分證統一編號：Ｚ000000000號）之父蔡邦軍於民國
    98年11月20日過世，而禁治產人之監護人即乙○○○係同為
    被繼承人蔡邦軍之繼承人，有共同利害關係，故無法辦理遺
    產協議繼承，聲請人甲○○為禁治產人蔡翠敏之弟媳，爰聲
    請選任禁治產人之弟媳甲○○為禁治產人蔡翠敏辦理被繼承
    人蔡邦軍遺產分割相關事宜之特別代理人。
二、按民法總則中華民國97年5 月2 日修正之條文施行前，已為
    禁治產宣告者，視為已為監護宣告；繫屬於法院之禁治產事
    件，其聲請禁治產宣告者，視為聲請監護宣告；聲請撤銷禁
    治產宣告者，視為聲請撤銷監護宣告；並均於修正施行後，
    適用修正後之規定，民法總則施行法第4 條定有明文。次按
    監護人之行為與受監護人之利益相反或依法不得代理時，法
    院得因監護人、受監護人、主管機關、社會福利機構或其他
    利害關係人之聲請或依職權，為受監護人選任特別代理人，
    民法第一千零九十八條第二項定有明文。而本件乙○○○擔
    任受監護宣告之人（即禁治產人）蔡翠敏之監護人，於辦理
    被繼承人蔡邦軍遺產繼承登記事宜確有利益相反之情事，應
    適用上開規定，合先敘明。
三、查聲請人主張之事實，業據其提出除戶戶籍謄本、戶籍謄本
    等件為證，堪信為真實。受監護宣告人之監護人乙○○○既
    為受監護宣告之人蔡翠敏之法定監護人，與受監護宣告之人
    蔡翠敏又同時為被繼承人蔡邦軍之繼承人，關於被繼承人蔡
    邦軍之遺產分割登記事件，顯有利益衝突之情。是揆諸前揭
    說明，自有為受監護宣告之人蔡翠敏選任特別代理人之必要
    ；復查聲請人甲○○（女、57年10月29日生、身分證統一編
    號：Ｚ000000000號）為蔡翠敏之弟媳，為受監護宣告之人蔡
    翠敏之二等親內之親屬，渠同意擔任受監護宣告之人之特別
    代理人，有本院99年1 月13日訊問筆錄在卷可憑，核於前揭
    法文規定，尚無不合。從而，聲請人聲請選任於受監護宣告
    之人蔡翠敏辦理被繼承人蔡邦軍遺產分割相關事宜之特別代
    理人，於法有據，應予准許。
四、依非訟事件法第21條第1 項、第24條第1 項，裁定如主文。
中    華    民    國    99    年    1     月    22    日
                        家事庭法  官  林美靜
以上正本係照原本作成。
如不服本裁定應於送達後10日內向本院提出抗告狀，並繳納抗告
費新臺幣1,000元。
中    華    民    國    99    年    1     月    22    日
                              書記官  孫秀桃

司法院資訊處製作；財團法人民間司法改革基金會備份。
